最　高　行　政　法　院　判　決
　　　　　　　　　　　　　　　　　　 96年度判字第01289號
上　訴　人　久井企業股份有限公司
代　表　人　甲○○
被 上訴 人　臺南縣政府
代　表　人　乙○○
上列當事人間因石油管理法事件，上訴人對於中華民國94年12月
30日高雄高等行政法院94年度訴字第508號判決，提起上訴，本
院判決如下：
　　主  文
上訴駁回。
上訴審訴訟費用由上訴人負擔。
　　理  由
一、緣上訴人前經被上訴人核准於坐落臺南縣永康市○○段431
    地號土地設置「久井加油加氣站」，並領有被上訴人代經濟
    部所核發之民國（下同）91年9月16日經（91）油南縣字第1
    31號加油站經營許可執照及經（91）氣南縣字第001號加氣
    站經營許可執照。嗣經被上訴人分別於92年1月24日、同年9
    月15日及93年5月17日派員至上開營業處所稽查，查獲上訴
    人擅自拆除久井加油加氣站基地南側防護牆，違反石油管理
    法第17條第3項暨其授權訂定之加油站設置管理規則第19條
    第1項規定，爰依石油管理法第47條第1項第3款規定，分別
    裁處上訴人罰鍰新臺幣（下同）10萬元、15萬元及20萬元。
    上訴人對被上訴人裁處其罰鍰10萬元及20萬元之處分不服，
    提起訴願，均遭決定駁回在案。嗣被上訴人復於93年12月2
    日再次派員前往上址勘查，然上訴人上開違規情事仍未改善
    ，被上訴人遂以93年12月9日府經公字第0930240596號函裁
    處上訴人罰鍰25萬元，並限期改善。上訴人不服，提起訴願
    ，遭決定駁回，遂提起本件行政訴訟。
二、上訴人在原審起訴主張：查「久井加油加氣站」基地南側，
    即坐落臺南縣永康市○○段431之1、432地號土地，已經被
    上訴人規劃為15米道路預定地，事實上亦可供通行，即往東
    經同段第428、428之1及429地號土地，連接臺南縣永康市○
    ○路。前揭通行道路現狀，業經被上訴人以94年3月10日府
    經公字第0940050256號函覆及上訴人94年3月21日提出申請
    書可供查核。故上訴人加油加氣站南側基地因緊臨道路，且
    具有車輛通行之功能，符合加油站設置管理規則第19條第1
    項但書規定。至被上訴人援引道路交通管理處罰條例第3條
    及都市計畫法臺灣省施行細則第29條之1等規定，認上訴人
    主張以經頂西段431之1、431之2、428、428之1及429地號等
    土地作為通路使用，或未經申請核准使用或尚未徵收開闢云
    云。惟此仍難否定上述土地確有可供道路通行之效能。為此
    求為撤銷原處分及訴願決定之判決等語。
三、被上訴人則以：查上訴人所經營加油兼營加氣站，坐落永康
    市○○段431地號（農業區），申請核准籌設時即以面臨永
    康市○○路○道路進出，依據加油站設置管理規則第19條第
    1項規定，該站基地地界面臨中華路及臨接中華路側4公尺範
    圍內依法免設防護牆，餘地界均依法應設置防護牆。上訴人
    因擅自拆除法規應設置之防護牆，並以經同段431之2（農業
    區）、431之1、432、428之1、429地號（以上4筆為水溝用
    地「兼作道路使用」）再經428地號（農業區○○○路使用
    以供作另一進出口，期符合上開管理規則之規定（即臨接道
    路面免設防護牆）。惟查，431之2地號土地並未申請核准使
    用（農業區土地供非農業使用應事先申請核准）；此外，上
    開4筆水溝用地目前均尚未徵收開闢（431之1、432地號目前
    尚有上訴人搭建之違章洗車設施及建物），依道路交通管理
    處罰條例第3條之規定，該4筆水溝用地應不屬「道路」，顯
    不符都市計畫法臺灣省施行細則第29條之1規定。綜上所述
    ，訴願決定及原處分並無不當，亦無逾越法令，上訴人所提
    改善方式（即另闢第二進出口），亦不符合現有法令規定，
    其訴為無理由等語，資為抗辯。
四、原審斟酌全辯論意旨及調查證據之結果，以：查「久井加油
    加氣站」原設計坐落臺南縣永康市○○段431地號土地，其
    出入口設在該土地北側，臨接永康市○○路（30公尺寬），
    臨接寬度為23.2公尺，其餘四周沿地界線建築防爆牆乙節，
    業據被上訴人陳明在卷，復有久井加油加氣站平面配置圖附
    原審卷可稽。又上訴人設置久井加油加氣站後，未經申請變
    更設計，即擅自拆除該加油站基地南側防護牆，並在該基地
    南側之土地（即頂西段431之2、431之1、432地號）加蓋洗
    車場乙節，業據上訴人自承在卷，復有該加油站位置圖及現
    場照片附卷為憑。而頂西段431之1、432地號土地位於永康
    六甲頂都市計畫（六甲頂地區）第二次通盤檢討內，劃設為
    「水溝（兼作道路使用）」，至於431之2地號土地則位於上
    開都市計畫內，劃設為「農業區」，故上開頂西段431之1、
    432地號土地，屬公共設施保留地，自不得作為洗車場使用
    ；而431之2地號土地依其使用分區，為「農業區」，未經主
    管機關核准，亦不得作為洗車場使用。則上訴人未經申請被
    上訴人核准變更設計，即擅自拆除久井加油站基地南側防護
    牆，並在該基地南側之土地（即頂西段431之2、431之1、43
    2地號）加蓋洗車場，已屬違法；且久井加油加氣站原申請
    坐落基地範圍僅為頂西段431地號土地，故其南側與都市○
    ○○道路（即頂西段431之1、432地號坐落之位置）尚隔著
    同段431之2地號土地，而非臨接該計畫道路；況且該計畫道
    路亦尚未開闢，上開431之1、432地號土地（計畫道路預定
    地）已作為上訴人之洗車場使用，不能通行，而該土地東側
    428之1、429地號土地（亦屬計畫道路預定地）雖有部分土
    地舖設水泥路面，然因該水泥路西側上訴人已作洗車場使用
    ，故該水泥路顯係僅供上訴人及坐落頂西段428地號土地之
    工廠通行使用，此有現場照片附原處分卷為憑，核與一般供
    公眾通行之道路不同。則久井加油加氣站之基地南側既未臨
    接計畫道路，且該計畫道路尚未開闢完成，依加油站設置管
    理規則第19條第1項前段規定，該加油站本應於地界周圍內
    ，以鋼筋混凝土構築高度2公尺以上，厚度25公分以上之防
    護牆，而上訴人將其加油站基地南側原構築之防護牆拆除，
    已違反石油管理法第17條第3項暨其授權訂定之加油站設置
    管理規則第19條第1項規定，嗣經被上訴人命其限期改善未
    果，被上訴人乃依石油管理法第47條第1項第3款規定，裁處
    上訴人罰鍰25萬元，並限期改善，自無違誤，訴願決定，予
    以維持，亦無不合等由，而駁回上訴人在原審之訴。
五、上訴意旨略謂：查原審依據卷附現場照片，固認定頂西段第
    428之1、429地號2筆土地，雖已舖設水泥路面，惟該水泥路
    因係專供上訴人及坐落頂西段428地號土地之工廠通行使用
    ，核與一般供公眾通行之道路不同。惟依卷附被上訴人94年
    3月10日府經公字第0940050256號函覆及上訴人94年3月21日
    申請書，暨所附位置圖，確有供公眾通行之實，至該道路使
    用者，主要雖係供上訴人及頂西段428地號土地之工廠等人
    使用，惟此係因地理位置特性所致，未否定「道路」之事實
    ，以上並經上訴人聲請現場履勘，乃原審對此未予調查，即
    遽為上訴人不利認定，自有判決不適用法令之誤。另上訴人
    設置加油加氣站範圍固限於頂西段第431號土地內，並於同
    段第431之2、第431之1及第432等地號土地西側設置洗車場
    ，是東側土地仍可供行人車輛通行;而頂西段第431之1、第
    432地號土地位於永泰六甲頂都市計畫（六甲頂地區）第二
    次通盤檢討內劃設為「水溝(兼作道路使明)」。職是，依現
    有都市計畫，亦認該路段確有道路通行之實效，應無疑義，
    至上訴人違法設置洗車場究屬違反其他法令限制問題，與本
    件上訴人有無違反石油管理法規定無涉，乃原審未對此一問
    題敘明其取捨理由，即認定上訴人在上述土地內設置洗車場
    ，已無法通行，所持理由前後矛盾。為此請求廢棄原判決，
    並撤銷原處分及訴願決定等語。
六、本院查：（一）按「經營汽油、柴油或供車輛使用之液化石
    油氣之零售業務者，應設置加油站、加氣站或漁船加油站。
    」、「前項加油站、加氣站、漁船加油站之用地及設置條件
    、設備、申請程序、經營許可執照核發、換發及其他經營管
    理事項之規則，由中央主管機關定之。前項加油站、加氣站
    、漁船加油站經營許可執照之核發、換發及其他經營管理事
    項，中央主管機關得授權直轄市、縣（市）主管機關辦理。
    」、「有下列各款情事之一者，處10萬元以上50萬元以下罰
    鍰，並限期改善；屆期不遵行者，得按次連續處罰至改善為
    止：．．．三、違反依第17條第3項所定加油站、加氣站、
    漁船加油站設置管理規則之規定。」石油管理法第17條第1
    項前段、第3項、第4項及第47條第1項第3款分別定有明文。
    次按「本規則依石油管理法第17條第3項規定訂定之。」、
    「兼營加氣站業務之加油站應於地界周圍內，以鋼筋混凝土
    構築高度2公尺以上，厚度25公分以上之防護牆，其轉角處
    以長度、寬度各為35公分以上之加強柱連接。但出入口臨接
    道路面及臨接道路側4公尺範圍內，不在此限。」加油站設
    置管理規則第1條及第19條第1項亦有明文規定。（二）、本
    件上訴人前經被上訴人核准於坐落臺南縣永康市○○段431
    地號土地設置「久井加油加氣站」，並領有被上訴人代經濟
    部所核發之91年9月16日經（91）油南縣字第131號加油站經
    營許可執照及經（91）氣南縣字第001號加氣站經營許可執
    照，上訴人於設置久井加油加氣站後，未經申請變更設計，
    即擅自拆除該加油站基地南側防護牆，並在該基地南側即頂
    西段431之2、431之1、432地號土地加蓋洗車場，經被上訴
    人依民眾陳情，分別於92年1月24日、同年9月15日及93年5
    月17日派員至上開營業處所稽查屬實，經被上訴人依前揭規
    定裁處上訴人罰鍰在案，被上訴人復於93年12月2日再次派
    員前往上址勘查，發現上開違規情事仍未改善，此有該加油
    站地籍圖、平面配置圖及現場照片等資料分別附原處分卷及
    原審卷可稽，復為上訴人所不否認，堪認真實，被上訴人再
    以93年12月9日府經公字第0930240596號函酌情處上訴人罰
    鍰25萬元，並限期改善，揆諸前揭規定，核無不合，經核原
    判決認原處分，並無違誤，訴願決定駁回，亦無不合，維持
    原處分及訴願決定，並對上訴人在原審之主張如何不足採之
    論據取捨等，均已詳為論斷，而駁回上訴人在原審之訴，並
    無判決不適用法規或適用不當及判決不備理由、理由矛盾等
    違背法令情事，其所適用之法規與該案應適用之現行法規並
    無違背，與解釋判例，亦無牴觸，並無所謂原判決有違背法
    令之情形；又證據之取捨與當事人所希冀者不同，致其事實
    之認定亦異於該當事人之主張者，不得謂為原判決有違背法
    令之情形。上訴人對於業經原判決詳予論述不採之事由再予
    爭執，核屬法律上見解之歧異，要難謂為原判決有違背法令
    之情形。此外，上訴人主張久井加油加氣站南側基地因緊臨
    道路，且具有車輛通行之功能，符合加油站設置管理規則第
    19條第1項但書免構築防護牆之規定乙節。查久井加油加氣
    站南側與都市○○○道路尚隔著同段431之2地號土地，而非
    臨接該計畫道路，此有地籍套繪圖附訴願卷可稽，且該計畫
    道路亦尚未開闢完成，依加油站設置管理規則第19條第1項
    前段規定，該加油站本應於地界周圍內，以鋼筋混凝土構築
    高度2公尺以上，厚度25公分以上之防護牆，而上訴人將其
    加油站基地南側原構築之防護牆拆除，經被上訴人裁罰並命
    其限期改善仍未遵行，被上訴人再依石油管理法第47條第1
    項第3款規定酌情處上訴人罰鍰25萬元，並限期改善，自無
    不合。本件上訴論旨，仍執前詞，指摘原判決違誤，求予廢
    棄，難認有理由，應予駁回。
七、據上論結，本件上訴為無理由，爰依行政訴訟法第255條第1
    項、第98條第3項前段，判決如主文。
中　　華　　民　　國　　96　　年　　7　　 月　　20　　日
                  第五庭審判長法  官　林　茂　權
                              法  官  鄭　小  康
                              法  官  鄭　忠　仁
                              法  官　黃　本　仁
                              法  官　吳　東　都
以  上  正  本  證  明  與  原  本  無  異
中　　華　　民　　國　　96　　年　　7　　 月　　20　　日
　　　　　　　　　　　　　　　書記官　彭　秀　玲
